臺灣高等法院刑事裁定　　　　　　　　　96年度交抗字第88號
抗　告　人
即受處分人　金澧企業有限公司
代　表　人　甲○○
上列抗告人因違反道路交通管理處罰條例案件，不服台灣台北地
方法院中華民國95年10月31日裁定（95年度交聲字第900號），
提起抗告，本院裁定如下：
    主  文
抗告駁回。
    理  由
一、原處分意旨略以：本件異議人金澧企業有限公司（下稱金澧
    公司）所有車牌號碼4427-EF號自小客車，於民國95年6月17
    日10時46分，行經陽金公路竹子湖路段，因汽車駕駛人不依
    規定使用燈光之違規，遭內政部警政署國家公園警察大隊陽
    明山警察隊逕行掣單舉發。原處分機關並依道路交通管理處
    罰條例第42條（贅引第1項）、違反道路交通管理事件統一
    裁罰標準表之規定，裁處受處分人罰鍰新台幣（下同）600
    元。
二、抗告意旨略以：於山區行車視線常遭山壁阻擋，於天氣晴朗
    時山壁間彼此會車時，若剛好是稜線，會使燈光產生折射，
    反易造成事故云云。
三、經查：
（一）按汽車行駛時，行經公路主管機關或警察機關公告之山區
      ○○○路線之路段、涵洞或車行地下道，應依標誌指示使
      用燈光，道路交通管理規則第109條第5款定有明文。而行
      駛陽金公路全天候應開車頭燈，復經交通部於94年7月8日
      後府交一字第09405902700號公告，並自94年8月1日起對
      於未依規定使用燈光者，開始依道路交通管理處罰條例第
      42條實施取締及裁罰，此有交通部函附卷可稽（見原審卷
      第23頁）。且陽金公路仰德大道至金山沿途均立有警告標
      語，亦有內政部警政署國家公園警察大隊陽明山警察隊95
      年8月14日陽警交字第0950002578號函在卷可查（見原審
      卷第12頁），是陽金公路在台北市轄區範圍內，自屬前揭
      道路交通安全規則第109條第5款之應使用頭燈之山區路段
      。且查，主管機關公告特定山區公路全天候應開頭燈，乃
      因山區公路蜿蜒曲折，行車視線常遭山壁阻擋，尤其是轉
      彎處更是行車視線之死角，全天候使用車頭燈，藉由車輛
      提供光線照明，較易清楚辨識對向車輛及行車路況，藉此
      提醒駕駛人，以免發生危險，故不容許駕駛人自行判斷開
      燈與否，以免因個人主觀認定標準不一，使前開規範目的
      無法達成。
（二）抗告人金澧企業有限公司之代表人甲○○，於95年6月17
      日10時46分許，駕駛車牌號碼4427-EF號自小客車行經陽
      金公路竹子湖路段處，未依規定開亮頭燈行駛，而為警逕
      行掣單舉發等情，為抗告人所不爭執，並有車號查詢汽車
      車籍在卷可稽，堪認抗告人之違規屬實。抗告意旨陳稱：
      於山區行車視線常遭山壁阻擋，於天氣晴朗時山壁間彼此
      會車時，若剛好是稜線，會使燈光產生折射，反易造成事
      故云云。惟查：道路交通標誌、標線、號誌，係交通主管
      機關依道路交通狀況及用路人之需要而依法設置，故抗告
      人有遵守標誌、標線、號誌指示之義務，不得僅憑其個人
      主觀因素或價值判斷，任意決定遵守或不遵守，否則交通
      秩序豈不大亂，非但影響道路交通安全及用路人權益，亦
      將使道路交通標誌、標線、號誌形同虛設。
三、綜上所述，本件抗告人違規事實明確，原處分機關依道路交
    通管理處罰條例第42條第85條第1項、違反道路交通管理事
    件統一裁罰標準及處理細則及違反道路交通管理事件統一裁
    罰標準表之規定，裁處車主金澧公司罰鍰新臺幣600元，核
    無違誤，原審因而駁回抗告人異議之聲請，經核於法尚無不
    合。抗告意旨猶執前詞指摘原裁定不當，求予撤銷改判，顯
    無理由，應予駁回。
據上論結，應依刑事訴訟法第412條，裁定如主文。
中　　華　　民　　國　　96　　年　　2 　　月　　2 　　日
                  刑事第二庭審判長法  官  呂丹玉
　　                              法  官  林恆吉
                          　　　　法　官  林銓正
以上正本證明與原本無異。
不得再抗告。
　                                書記官  陳玲憶
中　　華　　民　　國　　96　　年　　2 　　月　　2 　　日
